臺灣高等法院臺南分院刑事判決　　　　 94年度上易字第370號
上　訴　人
即　被　告　巳○○
選任辯護人　汪玉蓮律師
上列上訴人因恐嚇取財等案件，不服臺灣臺南地方法院94年度易
字第60號中華民國94年5月4日第一審判決（起訴案號：臺灣臺南
地方法院檢察署93年度偵字第2532號），提起上訴，本院判決如
下：
    主  文
原判決撤銷。
巳○○連續意圖為自己不法之所有，以恐嚇使人將本人之物交付
，處有期徒刑壹年貳月。扣案如附表一所示之物均沒收。
    事  實
一、巳○○意圖為自己不法所有，擬以網竊鴿子恐嚇勒取贖金之
    方式，獲取不法財物，乃預先透過「跳蚤市場雜誌」以新台
    幣（下同）三千元之代價，向年籍姓名不詳之男子購得人頭
    辦理之如附表一編號2、3號所示0000000000號行動電話、如
    附表一編號1所示之人頭帳戶及提款卡（業於93年2月25日遺
    失），俾逃避追查，而基於竊盜、恐嚇取得之概括犯意，自
    民國（下同）九十三年一月十三日起至九十三年二月二十六
    日止，利用賽鴿季節之便，連續在臺南縣麻豆鎮曾文溪北側
    堤岸架設尼龍網，藉此竊取飛越該地區之賽鴿或訓練途經該
    地之鴿子，得手後再依據鴿子腳環上之電話號碼，以其透過
    跳蚤雜誌所購得之00000000000號行動電話，撥打電話予如
    附表所示之鴿主，向如附表二所示鴿主表示，渠等之鴿子現
    在其手上，要求如附表所示之鴿主將如附表二所示之不等之
    金額，匯入其透過跳蚤雜誌所購得之張嘉軒泛亞銀行帳戶（
    帳號：000000000000號）內，才會將鴿子釋回
    ，使如附表二所示之鴿主因此心生畏懼，而依據巳○○之指
    示，親自或委由他人將巳○○所指定之款項以電匯之方式匯
    入如附表一編號1所示之帳戶內，巳○○得款後，再以購得
    之提款卡將之領出花用。嗣於九十二年二月二十六日，巳○○承上開竊盜之犯意，再度夥同與之具有共同為自己不法所
    有之竊盜犯意聯絡之呂宗憲（呂宗憲部分，另經檢察官聲請
    以協商程序為判決），攜帶望遠鏡及尼龍網等物品，前往上
    開地點，由呂宗憲持望遠鏡負責把風，巳○○則巡視有無賽
    鴿飛入已架設好之網子內，若有，則擬下手竊取之，嗣為民
    眾發覺後報警當場查獲，故未得逞，並扣得被告巳○○、共
    犯呂宗憲所有供竊盜、恐嚇取財所用之如附表一所示之物品
    。
二、案經臺南縣警察局麻豆分局報告臺灣臺南地方法院檢察署檢
    察官偵查起訴。
    理    由
壹、有罪部分：
一、訊據上訴人即被告巳○○對於上揭竊盜及恐嚇取財之犯行均
    坦承不諱，核與證人戊○○、癸○○、寅○○、甲○○、卯
    ○○、己○○及乙○○於偵訊時結證，及被害人子○○、丑
    ○○、庚○○、辛○○、辰○○、壬○○、丙○○及丁○於
    警訊時指訴之情節相符，並有匯款單據影本十七張、000000
    0000號行動電話通聯紀錄在卷，及張嘉軒泛亞商業銀行中清
    分行存摺一本、摩托羅拉廠牌行動電話一支、0000000000號
    行動電話晶片卡一片、尼龍網一件、鴿主聯絡電話紙一張、
    及望遠鏡一個等物品扣案可資佐證，被告巳○○竊盜、恐嚇
    取財之犯行，足堪認定。
二、辯護意旨稱：被告並未以惡害通知被害人，是否僅成立恐嚇
    取財未遂罪云云，惟按恐嚇取財罪之保護客體為人之意思決
    定與行為自由，及財產法益之安全，乃基於使人提供財產或
    財產利益之目的，以將加害之意通知他人，使生畏佈心之行
    為，通知危害之方法，亦無限制，以積極、明示之言詞、行
    為或其他足使被害人理解其意義之方法，固無不可；即以暗
    示其危害，而使人心生畏佈者，亦不失為恐嚇。查被害人戊○○、癸○○、寅○○、甲○○、卯○○、己○○均陳稱：
    他（巳○○）說我鴿子在他手上，叫我匯錢過去，才要把鴿
    子放回來等語（見偵查卷第130至132頁、第168至173頁），
    而上述被害人戊○○等亦證述：擔心如不匯錢，他（巳○○
    ）就不把鴿子放回來云云，而依當時情勢，被告通知匯款時
    ，被害人戊○○等所有之鴿子均在被告實力支配之下，被告
    以上開言詞通知，利用自己對鴿子絕對控制實力，告知如不
    匯款，就不放回鴿子，即以暗示之方式，將鴿子有可能遭不
    測或殺害惡害通知被害人戊○○等自明，上開辯護意旨，自
    不可採。
三、核上訴人即被告巳○○所為，係犯刑法第三百二十條第一項
    之竊盜罪、同法第三百四十六條第一項之恐嚇取財罪，被告
    巳○○及共犯呂宗憲就九十二年二月二十六日竊取鴿子未遂
    之犯行間，有犯意聯絡及行為分擔，均應論以共同正犯。被
    告巳○○先後多次之竊取鴿子既遂及未遂 (九十三年二月二
    十六日該次)之竊盜犯行、先後多次恐嚇取財之行為，均係
    時間緊接，所犯犯罪構成要件相同之罪名，顯係均基於概括
    犯意反覆而為，皆為連續犯，應分別依刑法第五十六條規定
    論以一罪，並均加重其刑。又被告巳○○竊取鴿子之目的，
    均係在恐嚇如附表所示之被害人之金錢，而被害人亦因此而
    心生畏怖，各給付如附表所示之金錢予被告巳○○，是被告
    巳○○所犯之連續竊盜罪與連續詐欺取財罪之間，有方法、
    目的之關係，為牽連犯，應依刑法第五十五條規定，從一重
    罪連續詐欺取財罪處斷。又扣案如附表一編號1至5所示之物
    ，係被告巳○○所有；附表一編號6所示之物係共犯呂宗憲
    所有，均供犯罪所用之物，業據被告巳○○、共犯呂宗憲供
    承在卷，爰依刑法第三十八條第一項第二款之規定宣告沒收
    。
四、原審以被告罪證明確，因予論罪科刑，固非無見；惟查：(1)
    原判決對於竊取鴿子之時間、數量、恐嚇取財之時間均付諸
    闕如，已有未洽；(2)對於被告與共犯呂宗憲竊盜未遂之時間
    均載為九十二年二月二十六日（應係九十三年二月二十六日
    ），原審對上述犯罪時間顯然認定有誤，尚有未洽；(3)對於
    附表二編號14所示鴿主應係王振榮，原審認定係乙○○，顥
    然有誤，尚有未合；(4)如附表二編號17所示鴿主甲○○匯款
    金額係三千零三十元，原審附表編號十五所示匯款金額記載
    為三千五百元，與事實不符，亦有未合；(5)按扣押之鴿主聯
    絡電話紙應為紙，而原審對扣案之鴿主聯絡電話紙記載一張
    ，顯與扣押書（見警卷第13頁）所載不符，並有未合；(6)對
    公訴人起訴被告自九十二年二、三月間某日起至九十三年一
    月十二日止之犯罪事實，尚無積極證據足認被告涉犯竊盜、
    恐嚇取財罪，該部分與起訴上開論罪部分，有裁判上一罪之
    關係，應不另為無罪之諭知，原審未能詳加審酌，自有未洽
    ，原審顯然判決理由不備，即有欠妥。被告上訴意旨，仍執
    前詞，指摘原判決違誤不當，雖無理由，然原判決既有可議
    之處，自屬無可維持，應由本院將原判決撤銷改判。爰審酌
    被告無犯罪前科，犯罪時間不長，所詐取之金額僅55810元
    ，原審判決後與多數被害人達成和解（賠償金額37890元）
    ，手段尚屬平和、並犯罪動機、目的、犯罪後坦承犯行，態
    度尚好等一切情狀，原判決量處有期徒刑一年十月，併科罰
    金銀元一萬元，固非無見，惟原審未及審酌上開情狀，量處
    上開刑責，尚欠妥適，被告上訴意旨亦稱量刑過重，亦有理
    由，爰撤銷改判，量處有期徒刑一年二月。另扣案之匯款單
    據影本十七張，非被告所有，而為犯罪所得之物，爰不予宣
    告沒收。又被告所購得上開帳戶用以提款之提款卡一張，雖
    據被告供承為其所有，供犯罪所用之物，惟因未扣案，為避
    免執行之困難，爰不予宣告沒收。
貳、不另為無罪諭知部分
一、公訴意旨另以：被告巳○○意圖為自己不法所有，擬以網竊
    鴿子恐嚇勒取贖金之方式，獲取不法財物，乃預先透過「跳
    蚤市場雜誌」以新台幣（下同）三千元之代價，向年籍姓名
    不詳之男子購得人頭辦理之如附表一編號1、2號所示000000
    0000號行動電話、如附表一編號3所示之人頭帳戶及提款卡
    （業於93年2月25日遺失），俾逃避追查，而基於竊盜、恐
    嚇取得之概括犯意，自民國（下同）九十二年二、三間某日
    起至九十三年一月十二日止，利用賽鴿季節之便，連續在臺
    南縣麻豆鎮曾文溪北側堤岸架設尼龍網，藉此竊取飛越該地
    區之賽鴿或訓練途經該地之鴿子，得手後再依據鴿子腳環上
    之電話號碼，以其透過跳蚤雜誌所購得之00000000000號行
    動電話，撥打電話予如附表所示之鴿主，向如附表所示鴿主
    表示，渠等之鴿子現在其手上，要求如附表所示之鴿主將如
    附表所示之不等之金額，匯入其透過跳蚤雜誌所購得之張嘉
    軒泛亞銀行帳戶（帳號：000000000000號）內
    ，才會將鴿子釋回，使如附表所示之鴿主因此心生畏懼，而
    依據巳○○之指示，親自或委由他人將巳○○所指定之款項
    以電匯之方式匯入如附表所示之帳戶內，巳○○得款後，再
    以購得之提款卡將之領出花用。
二、按犯罪事實應依證據認定之，無證據不得推定其犯罪事實；
    又不能證明被告犯罪者，應諭知無罪之判決；又按被告或共
    犯之自白，不得作為有罪判決之唯一證據，仍應調查其他必
    要之證據，以察其是否與事實相符；刑事訴訟法第154條第2
    項、第301條第一項、第156條第2項，分別定有明文。又認
    定犯罪事實所憑證據，客觀上須於一般人不致有所懷疑，而
    確信其為真實程度者，始得據為有罪認定，若未達此一程度
    ，而有合理懷疑存在時，即無從為有罪認定；又認定不利於
    被告之事實須依積極證據，苟積極證據不足以認定不利於被
    告之事實時，即應為有利被告之認定，更不必有何有利之證
    據，最高法院著有76年臺上字第4986號、30年上字第816號
    判例在案。且檢察官就被告犯罪事實，應負舉證責任，並指
    出證明之方法。刑事訴訟法第161條第一項亦定有明文。因
    此被告並無自證無罪之義務，此乃無罪推定之原則。是以何
    項卷證資料有利於被告或不利於被告，應由擔任公訴角色之
    檢察官盡其舉證之義務，此乃上開法條規定公訴人於刑事訴
    訟程序進行中應盡之法定義務。故最高法院著有92年台上字
    第128號判例，闡明「刑事訴訟法第一百六十一條已於民國
    九十一年二月八日修正公布，其第一項規定：檢察官就被告
    犯罪事實，應負舉證責任，並指出證明之方法。因此，檢察
    官對於起訴之犯罪事實，應負提出證據及說服之實質舉證責
    任。倘其所提出之證據，不足為被告有罪之積極證明，或其
    指出證明之方法，無從說服法院以形成被告有罪之心證，基
    於無罪推定之原則，自應為被告無罪判決之諭知」之意旨甚
    明。
三、訊之被告巳○○固於偵查中供承：「（何時開始做？）去年
    （九十二年）二、三月開始，都是在比賽季節才會網鴿子。
    」「（去年二、三月跟朋友一起做到何時？）只作了二、三
    次，朋友叫『阿文』，真實姓名及連絡方式不知道。」「（
    去年用何帳戶？）不知道，那是『阿文』在處理。」等語，
    惟查被告巳○○經警查獲時並未供承有如上述犯行之自白，
    僅在偵查中初訊時供承有上開犯罪事實，然偵查中就此部分
    尚無調查其他必要之證據，以查明上開犯罪事實之行竊時間
    、地點、竊得財物、恐嚇取財時間、地點、方式及所得財物
    多少？復未能查證是否有此綽號『阿文』之人，亦未扣得並
    他足資證明上開犯罪事實之證物，且無他共犯之證述加以佐
    證即逕行起訴，應認公訴人就部分舉證責任尚有不足，亦未
    能指出證明之方法，是認不能以被告就部分犯罪事實之唯一
    自白，而為不利被告之認定，遽認被告犯有上述罪嫌。
四、綜上所述，公訴人未盡舉證責任，又無其他必要補強證據，
    故不足為被告有罪之積極證明，及其指出證明之方法，亦無
    從說服本院以形成被告有罪之心證，而難於達到一般人均不
    致有所懷疑而得確信其為真實之程度。此外，復查無其他證
    據，資為認定被告涉有上開罪嫌，惟因公訴人認此部分與前
    開起訴並經本院判決有罪部分，有連續犯裁判上一罪之關係
    ，故就此部分，爰不另為無罪之諭知，併此敘明。
據上論斷，應依刑事訴訟法第三百六十九條第一項前段、第三百
六十四條、二百九十九條第一項前段，刑法第五十六條、三百二
十條第一項、第三百四十六條第一項、第五十五條、第三十八條
第一項第二款，罰金罰鍰提高標準條例第一條前段，判決如主文
。
本案經檢察官吳忠賢到庭執行職務。
中　　華　　民　　國　　94　　年　　10　　月　　25　　日
                  刑事第五庭    審判長法　官  楊明章
                                      法　官  顏基典
                                      法　官  吳森豐
以上正本證明與原本無異。
不得上訴。
　　　　　　　　　　　　　　　　　　　書記官  李梅菊
中　　華　　民　　國　　94　　年　　10　　月　　25　　日
附錄：本判決論罪科刑法條：
中華民國刑法第320條：
意圖為自己或第 3 人不法之所有，而竊取他人之動產者，為竊盜
罪，處五年以下有期徒刑、拘役或五百元以下罰金。
意圖為自己或第 3 人不法之利益，而竊佔他人之不動產者，依前
項之規定處斷。
前二項之未遂犯罰之。
中華民國刑法第346條：
意圖為自己或第 3 人不法之所有，以恐嚇使人將本人或第 3 人
之物交付者，處六月以上五年以下有期徒刑，得併科1000元以下
罰金。
以前項方法得財產上不法之利益，或使第 3 人得之者，亦同。
前二項之未遂犯罰之。
附表一：
┌──┬──────┬──┬──────┬─────────┐
│編號│品       名 │數量│性        質│備              註│
├──┼──────┼──┼──────┼─────────┤
│ 1  │泛亞商業銀行│一本│供犯罪所用之│張嘉軒帳戶        │
│    │中清分行0130│    │            │                  │
│    │00-00000帳號│    │            │                  │
├──┼──────┼──┤物          ├─────────┤
│ 2  │摩托羅拉行動│一具│            │                  │
│    │電話        │    │            │                  │
├──┼──────┼──┤            ├─────────┤
│ 3  │行動電話晶片│一片│            │門號：0000000000  │
├──┼──────┼──┤            ├─────────┤
│ 4  │尼龍網      │一件│            │                  │
├──┼──────┼──┤            ├─────────┤
│ 5  │鴿主聯絡電話│四張│            │（警卷：麻警刑字第│
│    │紙張        │    │            │0000000000號第14頁│
│    │            │    │            │）                │
├──┼──────┼──┤            ├─────────┤
│ 6  │望遠鏡      │一具│            │                  │
└──┴──────┴──┴──────┴─────────┘
附表二：
┌──┬────┬────┬────┬────┬────┬────┬─────┬────┐
│編號│被害人  │遭竊鴿數│行竊時間│恐嚇時間│匯款時間│匯款金額│匯入金額機│備註    │
│    │        │        │        │        │        │        │構帳戶    │        │
├──┼────┼────┼────┼────┼────┼────┼─────┼────┤
│ 1  │癸○○  │1       │93.1.13 │93.1.13 │93.1.13 │2020    │泛亞銀行中│        │
│    │        │        │        │        │        │        │清分行0130│        │
│    │        │        │        │        │        │        │00-00000號│        │
│    │        │        │        │        │        │        │張嘉軒帳戶│        │
├──┼────┼────┼────┼────┼────┼────┼─────┼────┤
│ 2  │子○○  │1       │93.1.13 │93.1.13 │93.1.13 │2020    │泛亞銀行中│        │
│    │        │        │        │        │        │        │清分行0130│        │
│    │        │        │        │        │        │        │00-00000號│        │
│    │        │        │        │        │        │        │張嘉軒帳戶│        │
├──┼────┼────┼────┼────┼────┼────┼─────┼────┤
│ 3  │丑○○  │3       │93.1.13 │93.1.13 │93.1.13 │6030    │泛亞銀行中│        │
│    │        │        │        │        │        │        │清分行0130│        │
│    │        │        │        │        │        │        │00-00000號│        │
│    │        │        │        │        │        │        │張嘉軒帳戶│        │
├──┼────┼────┼────┼────┼────┼────┼─────┼────┤
│ 4  │庚○○  │1       │93.1.15 │93.1.15 │93.1.15 │2030    │泛亞銀行中│        │
│    │        │        │        │        │        │        │清分行0130│        │
│    │        │        │        │        │        │        │00-00000號│        │
│    │        │        │        │        │        │        │張嘉軒帳戶│        │
├──┼────┼────┼────┼────┼────┼────┼─────┼────┤
│ 5  │戊○○  │2       │93.1.27 │93.1.27 │93.1.27 │4020    │泛亞銀行中│        │
│    │        │        │        │        │        │        │清分行0130│        │
│    │        │        │        │        │        │        │00-00000號│        │
│    │        │        │        │        │        │        │張嘉軒帳戶│        │
├──┼────┼────┼────┼────┼────┼────┼─────┼────┤
│    │        │        │        │        │        │        │          │        │
│ 6  │辛○○  │1       │93.1.29 │93.1.29 │93.1.29 │2020    │泛亞銀行中│        │
│    │        │        │        │        │        │        │清分行0130│        │
│    │        │        │        │        │        │        │00-00000號│        │
│    │        │        │        │        │        │        │張嘉軒帳戶│        │
├──┼────┼────┼────┼────┼────┼────┼─────┼────┤
│ 7  │辰○○  │1       │93.1.29 │93.1.29 │93.1.29 │1730    │泛亞銀行中│        │
│    │        │        │        │        │        │        │清分行0130│        │
│    │        │        │        │        │        │        │00-00000號│        │
│    │        │        │        │        │        │        │張嘉軒帳戶│        │
├──┼────┼────┼────┼────┼────┼────┼─────┼────┤
│ 8  │壬○○  │1       │93.1.29 │93.1.29 │93.1.29 │2030    │泛亞銀行中│託詹錦秀│
│    │        │        │        │        │        │        │清分行0130│匯款    │
│    │        │        │        │        │        │        │00-00000號│        │
│    │        │        │        │        │        │        │張嘉軒帳戶│        │
├──┼────┼────┼────┼────┼────┼────┼─────┼────┤
│ 9  │寅○○  │3       │93.1.29 │93.1.29 │93.1.29 │6520    │泛亞銀行中│        │
│    │        │        │        │        │        │        │清分行0130│        │
│    │        │        │        │        │        │        │00-00000號│        │
│    │        │        │        │        │        │        │張嘉軒帳戶│        │
├──┼────┼────┼────┼────┼────┼────┼─────┼────┤
│ 10 │卯○○  │1       │93.1.30 │93.1.30 │93.1.30 │2020    │泛亞銀行中│        │
│    │        │        │        │        │        │        │清分行0130│        │
│    │        │        │        │        │        │        │00-00000號│        │
│    │        │        │        │        │        │        │張嘉軒帳戶│        │
├──┼────┼────┼────┼────┼────┼────┼─────┼────┤
│ 11 │丙○○  │1       │93.2.2  │93.2.2  │93.2.2  │2030    │泛亞銀行中│        │
│    │        │        │        │        │        │        │清分行0130│        │
│    │        │        │        │        │        │        │00-00000號│        │
│    │        │        │        │        │        │        │張嘉軒帳戶│        │
├──┼────┼────┼────┼────┼────┼────┼─────┼────┤
│ 12 │己○○  │1       │93.2.2  │93.2.2  │93.2.2  │2020    │泛亞銀行中│        │
│    │        │        │        │        │        │        │清分行0130│        │
│    │        │        │        │        │        │        │00-00000號│        │
│    │        │        │        │        │        │        │張嘉軒帳戶│        │
├──┼────┼────┼────┼────┼────┼────┼─────┼────┤
│ 13 │丁○    │1       │93.2.3  │93.2.3  │93.2.3  │2020    │泛亞銀行中│        │
│    │        │        │        │        │        │        │清分行0130│        │
│    │        │        │        │        │        │        │00-00000號│        │
│    │        │        │        │        │        │        │張嘉軒帳戶│        │
├──┼────┼────┼────┼────┼────┼────┼─────┼────┤
│ 14 │王振榮  │1       │93.2.3  │93.2.3  │93.2.3  │2020    │泛亞銀行中│託配偶陳│
│    │        │        │        │        │        │        │清分行0130│春貴匯款│
│    │        │        │        │        │        │        │00-00000號│        │
│    │        │        │        │        │        │        │張嘉軒帳戶│        │
├──┼────┼────┼────┼────┼────┼────┼─────┼────┤
│ 15 │戊○○  │1       │93.2.6  │93.2.6  │93.2.6  │2230    │泛亞銀行中│        │
│    │        │        │        │        │        │        │清分行0130│        │
│    │        │        │        │        │        │        │00-00000號│        │
│    │        │        │        │        │        │        │張嘉軒帳戶│        │
├──┼────┼────┼────┼────┼────┼────┼─────┼────┤
│16  │戊○○  │6 　　  │93.2.13 │93.2.13 │93.2.13 │12020   │泛亞銀行中│        │
│    │        │        │        │        │        │        │清分行0130│        │
│    │        │        │        │        │        │        │00-00000號│        │
│    │        │        │        │        │        │        │張嘉軒帳戶│        │
├──┼────┼────┼────┼────┼────┼────┼─────┼────┤
│ 17 │甲○○  │1       │93.2.25 │93.2.25 │93.2.25 │3030    │泛亞銀行中│託太太林│
│    │        │        │        │        │        │        │清分行0130│季蓉匯款│
│    │        │        │        │        │        │        │00-00000號│        │
│    │        │        │        │        │        │        │張嘉軒帳戶│        │
└──┴────┴────┴────┴────┴────┴────┴─────┴────┘
